【裁判字號】    99,交聲,179
【裁判日期】    990208
【裁判案由】    交管條例聲異
【裁判全文】
臺灣板橋地方法院交通事件裁定         99年度交聲字第179號
原處分機關  交通部公路總局臺北區監理所
異  議  人
即受處分人  甲○○
上列異議人即受處分人因違反道路交通管理處罰條例案件，不服
原處分機關於民國98年10月16日所為之裁決處分（裁決書案號：
北監自裁字第裁40-C00000000號），聲明異議，本院裁定如下：
    主  文
異議駁回。
    理  由
一、原處分意旨略以：異議人即受處分人甲○○於民國九十八年
    八月十七日九時四十三分，駕駛車號一０八二－ＲＧ號自用
    小貨車，行經臺北縣三重市○○○路一九三巷十一弄五十號
    前，因「違反道路交通安全規則肇事致人受傷」之違規，為
    警據報到場後開單舉發，乃依道路交通管理處罰條例第六十
    一條第三項規定，裁處記違規點數三點（按：異議人於上開
    時地因「轉彎車部讓直行車先行」違規，另經原處分機關於
    九十八年十二月一日以北監自裁字第裁40-C00000000號裁決
    書裁處罰鍰新台幣九百元及記違規點數一點部分，本院另以
    九十九年度交聲字第一七五號案件審理，併此敘明）。異議
    人聲明異議意旨略以：本件交通事故處理員警若不是故意偏
    坦，就是有疏失，員警對於交通事故應歸責者不予歸責，而
    歸責於不應歸責之人，是本件裁罰程序不符公平正義，嚴重
    失當，法院應撤銷上開裁決處分等語，表明不服而提出異議
    。
二、按受處分人不服第八條主管機關所為之處罰，得於接到裁決
    書之翌日起二十日內，向管轄地方法院聲明異議，道路交通
    管理處罰條例第八十七條第一項定有明文。次按交通法庭認
    聲明異議不合法律上之程式，且無從補正者，應以裁定駁回
    之，道路交通案件處理辦法第十八條亦有規定。又此係交通
    異議事件之程序規定，且為聲明異議之合法要件，受處分人
    之聲明異議自須合於此項程序規定，法院始得受理為實體之
    審查。
三、經查：本件原處分機關於九十八年十月十六日以北監自裁字
    第裁40-C00000000號所為違反道路交通管理事件裁決書，其
    送達程序係異議人即受處分人甲○○至臺北區監理所當場簽
    收領取裁決書一節，有原處分機關送達證書影本附卷可稽，
    足認上開裁決書已於九十八年十月十六日對異議人發生合法
    送達之效力，則異議人如對該裁決書有所不服，自應從送達
    之翌日即九十八年十月十七日起算，扣除因異議人設址於臺
    北縣三重市之在途期間二日後，應於九十八年十一月九日屆
    滿（聲明異議法定期間之末日九十八年十一月八日為星期日
    ，以其次日即同年月九日代之），但異議人遲至九十八年十
    一月十七日向本院提出聲明異議狀，經本院以不符道路交通
    案件處理辦法第十三條規定「聲明異議，應以司法狀紙，敘
    述異議之理由，提出於原處分機關為之」，而將異議人之聲
    明異議狀檢還原處分機關辦理，異議人另於九十八年十二月
    二十二日向原處分機關提出本件聲明異議狀等情，分別有本
    院九十八年度交他字第一三０號案件所附聲明異議狀、其上
    本院收狀戳及異議人於九十八年十二月二十二日向原處分機
    關提出之聲明異議狀首頁所蓋之原處分機關收件章等件在卷
    足憑，堪認異議人就上開原處分機關於九十八年十月十六日
    以北監自裁字第裁40 -C00000000 號所為違反道路交通管理
    事件裁決處分提出聲明異議，已逾二十日之聲明異議法定期
    間。至本件原處分機關移送書卷附異議人於九十八年十月十
    二日提出之交通違規案件陳述書，係異議人主張「違規事實
    有誤」，而對於舉發機關所為舉發違反道路交通管理事件通
    知單提出陳述，此觀之上開陳述書之記載自明，況異議人提
    出上開陳述書時（即九十八年十月十二日），本件原處分機
    關北監自裁字第裁40-C 00000000 號所為違反道路交通管理
    事件裁決書尚未製作，該裁決之行政處分既未成立，自難認
    異議人於九十八年十月十二日提出之交通違規案件陳述書時
    係就本件裁決處分（即北監自裁字第裁40-C00000000號裁決
    ）聲明異議；此外，復無原處分機關於九十八年十月十六日
    為本件裁決處分後，異議人曾提出相關陳述狀或聲明異議狀
    ，有就本件裁決處分表示不服而聲明異議之情形。從而，本
    件異議人就首揭原處分機關於九十八年十月十六日所為違反
    道路交通管理事件裁決處分聲明異議，已逾法定之異議期間
    。末查，異議人於聲明異議狀陳述本件裁罰程序不符公平正
    義等節，依首開說明，本件異議人提起異議之程式於法不合
    ，且無從補正，法院自無從就原處分機關所為之裁決處分有
    無理由等事項加以審酌，揆諸首揭條文規定，自應將其異議
    駁回。
據上論結，應依道路交通管理處罰條例第八十七條第二項，道路
交通案件處理辦法第十八條前段，裁定如主文。
中    華    民    國    99    年    2     月    8     日
                  交通法庭 法  官  楊 志 雄
以上正本證明與原本無異
如不服本裁定應於送達後五日內向本院提出抗告狀
                           書記官  陳 春 銘
中    華    民    國    99    年    2     月    8     日

司法院資訊處製作；財團法人民間司法改革基金會備份。
